台灣苗栗地方法院刑事判決　　　　　　　　　　　　　九十一年度易字第五七號
　　公　訴　人　臺灣苗栗地方法院檢察署檢察官
　　被　　　告　丙○○
右列被告因毀棄損壞案件，經檢察官提起公訴（九十一年度偵字第二七三號），本
院判決如左：
    主  文
丙○○連續損壞他人之棚架落地線貳拾支，足以生損害於他人，處拘役肆拾日，如易
科罰金，以參佰元折算壹日。扣案之大剪刀壹把沒收。
    事  實
一、丙○○所有之苗縣卓蘭鎮○○里○○○段二六九地號土地與乙○○、甲○○所有
    上開地段第二六八號土地為相鄰接，於民國八十九年七月十七日經大湖地政事務
    所劉源森於雙方所指界線測量分割鑑界，並訂立界樁。丙○○以乙○○、甲○○
    搭設棚架落地線未經其同意而豎立落地線（俗稱地牛線）二十支於其所有上開土
    地上，且豎立落地線當時未經其同意站立在其土地上，及其亦知上開二十支落地
    線，其中第一支到第六支落地線豎立在其土地上，第七支開始係豎立在乙○○、
    甲○○所有之土地上，復以乙○○二人未自動退縮界線，影響其於上開二六九地
    號土地之除草工作，竟基於毀棄損壞之概括犯意，先後於九十年十二月十六日九
    時許剪斷落地線七支，及同年月三十一日夜間剪斷十三支，合計二十支，致該棚
    架落地線不堪使用，足以生損害於乙○○、甲○○。
二、案經乙○○、甲○○訴由苗栗縣警察局大湖分局報請臺灣苗栗地方法院檢察署檢
    察官偵查起訴。
         理由
一、被告丙○○對於在右開時間、地點，連續持所有之大剪刀將告訴人乙○○、甲○○搭設之棚架落地線二十支剪斷之事實坦白承認，惟矢口否認有何毀棄損壞犯行
    ，辯稱：告訴人搭設棚架落地線未經其同意站立於其土地，要求重新測量重新分
    割云云。惟查：
    （一）右揭犯罪事實，業據告訴人乙○○、甲○○指訴：八十九年七月十七日分
          割鑑界，界樁由丙○○自己釘的，我是於九十年十二月雇工，因之前是同
          一筆土地，棚架是相連的，八十九年七月十七日分割後，界標分明後，才
          雇工整修自己部分的棚架‧‧‧共被剪二次，第一次有看見丙○○正在破
          壞，第二次是後來才發現，被剪掉二十支（偵卷第十一頁至第十四頁）‧
              棚架是依地形地物搭建的，而且是丙○○先在交界處依地形地物搭建
          ‧‧後來我們再跟進依地形地物搭建，他來破壞，非常不合理等情（偵卷
          第十五頁正反面，甲○○部分建偵卷第十七頁）。就鑑界部分，核與證人
          劉源森於警察局證稱：都是依各地主之指出界樁再測量鑑界等情及證人劉
          源森所提出土地登記簿謄本二份及地籍圖一份相符（偵卷第十八頁背面第
          八行）；就毀損棚架部分，有照片二張為證（偵卷第二十一頁）。
    （二）又上開第二六九第二六八地號土地乃相毗鄰之土地，該二地號有高度落差
          ，地牛位於崖面，現場丙○○設有落地線，地點在二六九號，鄰近二六八
          地號之邊界上，被告剪斷之落地線有二十支，現場臨界處東西起各有一支
          界樁，為八十九年會同地政事務所人員所立之界樁，現場垂直崖面不變，
          但在八十九年分割後，丙○○有往下開挖八十公分等情，業據台灣苗栗地
          方法院檢察署檢察官履勘現瑒屬實，並製有勘驗筆錄在卷可佐（偵卷第三
          十八頁）。顯見苗縣卓蘭鎮○○里○○○段二六九地號係自二六八地號分
          割出之新地號，且被告與告訴人於分割時，雙方業已口頭約定仍依土地現
          貌使用；另告訴人所搭設之落地線其所在位置，部分位於被告所有土地上
          部分則位於告訴人自己土地上等情，復據被告與告訴人陳稱在卷。因此，
          告訴人搭設之落地線縱有部分位於被告所有土地上，惟告訴人施設地點既
          於二地交界斜坡上，則告訴人施設落地線之地點，尚難認有違反約定之依
          土地現貌使用，是被告實亦無權加以剪斷、毀損，更遑論落地線係搭設於
          告訴人自己之土地上。是被告所辯：踏在我土地上架的等語，而認有權剪
          斷落地線，實與民法【民國91年6月26日修正】第七百九十二條規定：「
          土地所有人，因鄰地所有人在其疆界或近旁，營造或修繕建築物有使用其
          土地之必要，應許鄰地所有人使用其土地，但因而受損害者，得請求償金
          。」按民法第七百九十二條之立法理由「各土地之所有人，在其疆界或其
          近旁修繕建築物者，應許使用土地，否則應於疆界線上酌留空地，備日後
          修繕之用，棄地既多，於經濟上所損失實大」，由該立法意旨觀之，被害
          人進入被告之土地定落地線，如有損害被告之土地，被告應循法律規定請
          求損害賠償，而非私自剪斷落地線，損害被害人權益，況且以「踏在我土
          地上架的」之理由為辯，更與上開民法規定之立法理由相違。被告犯行應
          堪認定。
二、核被告所為，係犯有刑法第三百五十四條之毀棄損壞罪。被告前後二次毀棄損壞
    犯行，時間緊接、方法相同，顯係基於概括犯意反覆為之，為連續犯，應依刑法
    第五十六條規定論以一罪，並加重其刑。因此審酌被告與被害人係鄰居關係，本
    件被告犯罪動機係因豎立落地線之紛爭，手段持大剪刀剪斷落地線，損壞他人棚
    架落地線之法益所生危害，且被告犯後坦承部分犯行，但迄今仍未與告訴人達成
    和解等一切情狀，量處如主文所示之刑，並諭知易科罰金折算標準。被告係持其
    所有之大鐵剪，破壞告訴人搭設之落地線，則該大鐵剪乃供被告犯罪所用之工具
    ，業據被告供述明確，爰依刑法第三十八條第一項第二款宣告沒收。
據上論斷，應依刑事訴訟法第二百九十九條第一項前段，刑法第三百五十四條、第五
十六條、第四十一條第一項前段、第三十八條第一項第二款，罰金罰鍰提高標準條例
第一條前段、第二條，判決如主文。
本案經檢察官呂曾達到庭執行職務。
中      華      民      國    九十一    年     十一  月    二十一    日
                                臺灣苗栗地方法院刑事第二庭
                                        法  官   張 珈 禎
右正本證明與原本無異。
如不服本判決，應於判決送達後十日內向本院提出上訴狀（須附繕本），上訴於臺灣
高等法院臺中分院。
                                        書記官   黃 正 中
中      華      民      國    九十一    年     十一     月    二十一    日
附錄論罪科刑法條
刑法第三百五十四條
毀棄、損壞前二條以外之他人之物或令致不堪用，足以生損害於公眾或他人者，處二
年以下有期徒刑、拘役或五百元以下罰金。
